臺灣高等法院臺中分院刑事判決　　　　　民國九十三年度上易字第五三三號
　　上　訴　人　臺灣南投地方法院檢察署檢察官
　　上　訴　人
　　即　被　告　丙○○
右上訴人因被告過失傷害案件，不服臺灣南投地方法院中華民國九十三年四月八日第
一審判決（民國九十三年度易字第二七號，起訴案號：臺灣南投地方法院檢察署民國
九十二年度偵續字第五四號），提起上訴，本院判決如左：
    主  文
原判決撤銷。
丙○○因過失傷害人，處拘役拾日，如易科罰金，以佰元折算壹日。
    事  實
一、丙○○於民國九十二年六月十三日上午八時四十分許（起訴書誤為上午七時四十
    分許），在乙○位於南投縣竹山鎮○○里○街三十四號與隔壁三十六號門前之騎
    樓處，因乙○認丙○○從事電錶施工之方式，嚴重影響其住家權益，雙方遂發生
    口角。爭執過程中，乙○並伸出手指，指向丙○○臉部欲加指責，丙○○雖心生
    不悅，仍應注意乙○係年過七旬之老婦人，因年邁體衰，身體反應之靈敏度較常
    人為差，且丙○○正值壯年，氣力較大，猶應注意避免以肢體動作碰觸乙○之身
    體，又依當時情形，並無不能注意之情形，竟疏未注意，出手撥擋乙○之手指，
    使乙○不堪其力道而摔倒，受有左膝擦傷長四公分、寬二公分、右膝瘀血長寬均
    六公分及左腰瘀血長寬均十公分等傷勢。
二、案經乙○訴由臺灣南投地方法院檢察署檢察官偵查起訴。
    理  由
一、訊據上訴人即被告丙○○否認有過失傷害之犯行，並對告訴人乙○指其以手推及
    踢致告訴人倒地而受上開傷情，辯稱：當日上午八點多，我受雇在告訴人隔壁
    按裝電錶，告訴人出來阻止，並罵我，雙方起口角，她出手打我一巴掌，又抓傷
    我，我要閃她，地上濕滑，她沒站穩、自己滑倒受傷云云。經查案發當時有在現
    場對面吃早點之丁○○，在告訴人隔壁乘坐之戊○○○以及與被告同在該處工作
    之甲○○均目擊其事，據該三人於偵查中及本院審理時到庭證稱：「當日早上八
    點四十分左右，看見被告丙○○在現場工作，告訴人乙○一直在罵被告，罵什麼
    內容不清楚，罵完後就打被告一耳光，又抓被告之手、臉好幾下，被告往後退，
    因為地上是磨石子，有下雨濕濕的，告訴人自己跌倒受傷的」等語，依上開證人
    所證述，均未見被告有手推或踢告訴人之情事，則告訴人指其係遭被告手推及
    踢致倒地受傷云云，即非無疑，至告訴人所舉證人即警員楊遠志於原審證稱：
    伊與同事陳裕發約於當日九時許接獲值班警員通報，到現場後，發現地面上除有
    電錶施工所留之水泥塊外，並無濕滑現象，伊已忘記當天早上是否下雨等語，另
    一警員陳裕發證稱：到達現場後，看見地面水泥被挖出一條淺溝欲埋管線之用，
    旁邊有碎水泥塊，地上乾燥沒有水等語，二人所見地面是否濕滑乙節，與證人丁○○、甲○○、戊○○○三人所見情形雖有不同，但證人楊遠志，陳裕發均非案
    發當時在場之人，事後所見該處狀況並無從證明告訴人所訴遭被告手推踢確屬
    真實，惟雖無從證明被告有手推踢告訴人之事，但被告於九十二年十一月十九
    日偵查中坦承：「（問：那時她（指告訴人）有手指你，你有用手撥她？）有。
    」等語（偵續卷十五頁反面），核與警員楊遠志於原審證稱：「被告在派出所曾
    表示乙○用手指著他的臉，被告用手去阻擋」等語及另一警員陳裕發證稱：被告
    當場有說告訴人一直用手對他比等情節相符，足見被告確有出手撥擋乙○之手指
    為真，而告訴人乙○與被告衝突後曾跌倒在地，此除據證人丁○○、甲○○、戊○○○供明外，另一在場施工之證人陳勇亦於原審證稱：被告與告訴人爭執過程
    中，我閃避到旁邊，我回頭看到乙○倒在地上：：：」等語（原審卷七十二頁）
    ，而告訴人乙○因倒地受上開傷勢，亦有驗傷診斷書一紙，照片三張在卷可稽，
    查告訴人乙○係年逾七旬之老婦人，因年老體衰，反應之靈敏度較差，被告正值
    壯年，氣力較大，甚應注意避免以肢體動作碰觸乙○之身體，以防乙○跌倒受傷
    ，而依當時情形，並無不能注意之情事，竟疏未注意，出手撥擋乙○之手指，使
    乙○不堪其力道而倒地，致受有前揭之傷害，被告所為顯有過失，要無置疑，且
    其過失行為與告訴人所受傷害間，應有相當因果關係，被告辯稱係因地面濕滑，
    告訴人自行跌倒，與其出手撥擋無關云云，不足採取，被告有過失傷害之犯行，
    堪予認定。
二、核被告所為，係犯刑法第二百八十四條第一項前段之過失傷害罪。原審固予被告
    論科，惟本件犯罪之時間係在九十二年六月十三日上午八時四十分左右，業據被
    告及在場證人丁○○、甲○○、戊○○○等人於本院供明在卷，乃原判決依起訴
    書所載誤為當日上午七時四十分許，自屬有誤，是檢察官上訴意旨謂量刑過輕及
    被告上訴否認犯罪，雖均非可採，但原判決認定事實既有可議，即應予撤銷改判
    。爰審酌被告並無前科（有卷附臺灣南投地方法院檢察署刑案資料查註紀錄表、
    臺灣高等法院被告全國前案紀錄表可參），其素行良好，惟因一時情緒與告訴人
    發生爭執，竟未以理性途徑謹慎解決紛爭，且未顧及告訴人已年邁體衰仍不慎致
    其受傷，告訴人所受傷害之程度，被告犯後否認犯行且未能與告訴人達成民事和
    解等一切情狀，量處如主文第二項所示之刑，並諭知易科罰金之折算標準，以資
    懲儆。至檢察官上訴意旨另指被告於事發時，有向告訴人辱五字經，業據告訴
    人證述甚詳，因此被告亦犯有刑法第二百十二條前段（應係第三百零九條第一項
    之誤）之罪行一節，查此部分公然侮辱罪嫌，並未經檢察官起訴舉證，原審亦未
    為判決，且與已起訴之前開有罪部分亦無牽連犯之裁判上一罪關係，本院自不得
    予以審理，應由檢察官另為偵查辦理，併此明。
三、據上論斷，應依刑事訴訟法第三百六十九條第一項前段、第三百六十四條、第二
    百九十九條第一項前段，刑法第二百八十四條第一項前段、第四十一條第一項前
    段，罰金罰鍰提高標準條例第一條前段、第二條，判決如主文。
本案經檢察官己○○到庭執行職務。
中     華     民     國     九十三     年      七      月    二十一     日
                                   臺灣高等法院臺中分院刑事第二庭
                                   　　　審判長法  官  羅  禮  政
                                   　　　　　　法　官　蔡　聰　明
                                   　　　　　　法　官  陳  欣  安
右正本證明與原本無異。
不得上訴。
                                               書記官  紀  美  鈺
中     華     民     國     九十三     年      七      月    二十二     日
附錄本案論罪科刑法條全文
刑法第二百八十四條第一項：
因過失傷害人者，處六月以下有期徒刑、拘役或五百元以下罰金，致重傷者，處一年
以下有期徒刑、拘役或五百元以下罰金。
                                                              　　　　　Ｆ
